【裁判字號】    99,毒抗,250
【裁判日期】    990824
【裁判案由】    毒品危害防制條例
【裁判全文】
臺灣高等法院刑事裁定                 99年度毒抗字第250號
抗  告  人
即  被  告  甲○○
上列抗告人因毒品危害防制條例案件，不服臺灣板橋地方法院中
華民國99年7 月14日所為裁定（99年度毒聲字第1010號），提起
抗告，本院裁定如下：
    主  文
抗告駁回。
    理  由
一、本件抗告意旨略以：抗告人於民國（下同）97年2 月15日刑
    期期滿出獄，98年再犯本案毒品案件，經裁定觀察勒戒後裁
    定強制戒治，惟抗告人出獄至今僅1年多，並未超過5年之期
    ，而毒品危害防制條例第20條第3 項規定「執行完畢釋放後
    」方為起算基準點，原審裁定抗告人勒戒，並令入戒治處所
    施以強制戒治1年，顯有違法之嫌云云。
二、經查：
  (一)按「犯毒品危害防制條例第10條之罪者，檢察官應聲請法院
    裁定，或少年法院（地方法院少年法庭）應先裁定，令被告
    或少年入勒戒處所觀察、勒戒，其期間不得逾2 月」、「觀
    察、勒戒後，檢察官或少年法院（地方法院少年法庭）依據
    勒戒處所之陳報，認受觀察、勒戒人無繼續施用毒品傾向者
    ，應即釋放，並為不起訴之處分或不付審理之裁定；認受觀
    察、勒戒人有繼續施用毒品傾向者，檢察官應聲請法院裁定
    或由少年法院（地方法院少年法庭）裁定令入戒治處所強制
    戒治，其期間為6 個月以上，至無繼續強制戒治之必要為止
    。但最長不得逾1 年」、「依前項規定為觀察、勒戒或強制
    戒治執行完畢釋放後，5 年後再犯第10條之罪者，適用本條
    前2 項之規定」，毒品危害防制條例第20條第1項、第2項及
    第3項定有明文；又「依第20條第2項強制戒治期滿，應即釋
    放，由檢察官為不起訴之處分或少年法院（地方法院少年法
    庭）為不付審理之裁定」、「觀察、勒戒或強制戒治執行完
    畢釋放後，5 年內再犯第10條之罪者，檢察官或少年法院（
    地方法院少年法庭）應依法追訴或裁定交付審理」，毒品危
    害防制條例第23條第1項及第2項亦有明文。
  (二)再按施用第一、二級毒品為犯罪行為，毒品危害防制條例第
    10條定有處罰明文。故施用第一、二級毒品者，依前揭規定
    本應科以刑罰。惟基於刑事政策，對合於一定條件之施用者
    ，則依同條例第20條、第23條之規定，施以觀察、勒戒及強
    制戒治之保安處分。又毒品危害防制條例於92年7月9日修正
    公布，自93年1月9日施行，其中第20條、第23條將施用毒品
    之刑事處遇程序，區分為「初犯」及「五年內再犯」、「五
    年後再犯」。依其立法理由之說明：「初犯」，經觀察、勒
    戒或強制戒治後，應為不起訴處分或不付審理之裁定；經觀
    察、勒戒或強制戒治執行完畢釋放後，「五年內再犯」者，
    因其再犯率甚高，原實施之觀察、勒戒及強制戒治既已無法
    收其實效，爰依法追訴或裁定交付審理。至於經觀察、勒戒
    或強制戒治執行完畢釋放後，「五年後再犯」者，前所實施
    之觀察、勒戒或強制戒治已足以遮斷其施用毒品之毒癮，為
    期自新及協助其斷除毒癮，仍適用「初犯」規定，先經觀察
    、勒戒或強制戒治之程序。
  (三)查抗告人於前因施用毒品案件，經臺灣臺中地方法院以90年
    度毒聲字第2582號裁定送觀察、勒戒後，因認有繼續施用毒
    品之傾向，再經同法院以90年度毒聲字第5842號裁定令入戒
    治處所施以強制戒治，嗣因戒治成效良好，復經同法院以91
    年度毒聲字第1862號裁定停止戒治，所餘戒治期間付保護管
    束，遂於91年8月6日停止處分出所，後於91年11月29日保護
    管束期滿未經撤銷停止戒治，視為執行完畢，並由臺灣臺中
    地方法院檢察署檢察官以92年度戒毒偵字第5 號為不起訴處
    分確定，有上開裁定及本院被告前案紀錄表附卷足參。是抗
    告人在前揭強制戒治執行完畢，五年後即98年3 月27日再犯
    本件施用第一級、第二級毒品罪，且期間並無其他施用毒品
    案件，依法自應依觀察、勒戒及強制戒治之程序辦理。又抗
    告人前經原審以98年度毒聲字第601 號裁定令入臺灣臺北看
    守所附設勒戒處所觀察勒戒後，認有繼續施用毒品傾向，有
    該所99年7月5日出具之有無繼續施用毒品傾向證明書暨評估
    標準紀錄表附卷可稽，原審基此乃裁定抗告人令入戒治處所
    施以強制戒治，經核並無違誤，抗告人抗告意旨認「執行完
    畢釋放後」，應指刑罰執行完畢云云，為無理由，應予駁回
    。
三、據上論結，應依刑事訴訟法第412 條，裁定如主文。
中    華    民    國    99    年    8     月    24    日
                  刑事第八庭審判長法  官  張傳栗
                                  法  官  劉嶽承
                                  法  官  陳春秋
以上正本證明與原本無異。
不得再抗告。
                                  書記官  李家敏
中    華    民    國    99    年    8     月    25    日

司法院資訊處製作；財團法人民間司法改革基金會備份。
